臺灣新北地方法院板橋簡易庭民事簡易判決
111年度板簡字第1249號
原      告  邱泓毅  
訴訟代理人  邱樹傳  
            邱弘傑  

被      告  陳儀和  
訴訟代理人  張志全律師
複代理人    王妤安律師
訴訟代理人  李冠亨律師
上列當事人間請求排除侵害等事件，於中華民國111年11月24日
經言詞辯論終結，本院判決如下：
    主      文
被告應將座落新北市○○區○○段○○○○地號土地上如附件新北市板橋
地政事務所土地複丈成果圖所示使用範圍「A」之圍牆予以拆除
。
訴訟費用由被告負擔。
本判決得假執行。但被告如以新臺幣肆拾玖萬肆仟柒佰貳拾伍元
為原告欲供擔保，得免為假執行。
    事實及理由
一、原告主張：
  ㈠原告係新北市○○區○○街00巷00弄0號4樓房屋（下稱系爭7號4
    樓房屋）所有權人，被告係坐落新北市○○區○○街00巷00弄0
    號1樓房屋（下稱系爭7號1樓房屋）所有權人，該房屋均坐
    落新北市○○區○○段0000地號（下稱系爭土地），被告自民國
    78年購屋以來，長期以在7號1樓前方增設圍牆（下稱系爭圍
    牆）之方式，侵佔同棟居民之土地，導致土地使用不夠，停
    車、行人通行均造成不便，原告自97年12月購屋以來，也有
    繳納地價稅，卻使用不到該處土地，兩造於111年2月24日至
    調解委員會調解未果，為此，爰依民法第767條第1項提起本
    件訴訟。並聲明：如主文第1項。
  ㈡對於被告抗辯之陳述：
    ⒈否認被告主張共有人間有形成默示分管協議。
　　⒉被告主張竣工圖有包含到系爭圍牆部分，原告認為當初竣
      工時並沒有圍牆。
二、被告則以：
  ㈠系爭圍牆係由建商於開發完成、竣工當時所一併興建完成，
    現今圍牆所在位置與範圍均與當年竣工時相同，並無變更。
　㈡系爭土地之各共有人對於系爭圍牆於建物興建當時即有使用
    到基地之共用部分乙事多年來均互相容忍、未予干涉，其雖
    無表見之明示同意存在，亦應認各共有人間已成立默示分管
    契約，約定由系爭房地1樓之所有權人使用前開共用部分土
    地，原告於97年12月間向原共有人購屋之時，對於系爭圍牆
    可能位於系爭土地上，且各共有人對此亦默示同意由1樓區
    分所有權人使用乙事應知悉甚詳，自應受前開分管契約之拘
    束等語，資為抗辯。並聲明：原告之訴駁回。
三、法院之判斷：
    原告主張其為系爭7號4樓房屋之所有權人，被告為系爭7號1
    樓房屋之所有權人，被告於系爭土地設有系爭圍牆等情，業
    據其提出google街景地圖照片、原告所有關於系爭7號4樓房
    屋及土地之權狀、系爭7號1樓房屋之平面圖等件在卷可稽，
    被告就此並不爭執，然否認為無權占有系爭土地，並以前揭
    情詞置辯。經查：
  ㈠關於系爭圍牆是否係建商所原始興建乙節：
    被告所有系爭7號1樓號房屋前方有增建系爭圍牆如附件即新
    北市板橋地政事務111年7月13日函文所附之土地複丈成果圖
    所示之圍牆（占用面積28.27平方公尺），業經本院會同兩
    造及新北市板橋地政事務所人員履勘現場鑑測無訛，有本院
    111年7月8日勘驗筆錄、現場照片及新北市板橋地政事務所1
    11年7月13日新北板地測字第1116021920號函及後附土地複
    丈成果圖附卷可憑（參本院卷第81至87頁、89至91頁），足
    認系爭圍牆確實坐落於兩造與其他共有人所共有之系爭土地
    上無訛；被告雖以系爭圍牆於系爭7號1樓房屋完工時即已興
    建完成云云為抗辯，惟此部分經本院函詢新北市政府工務局
    系爭7號1樓竣工範圍，經新北市政府工務局於111年7月27日
    以新北工施字第1111419391號函覆以：「…二、本案經查斜
    線範圍為73板使字第1962號使用執照範圍，另查竣工圖：圖
    號A-1，現況位置地籍及配置圖說中圖例顯示該處為空地，
    並標示一輛停車位，檢送地上1層竣工平面圖說、現況位置
    地籍及配置圖說及竣工照片等資料供參。」（見本院卷第97
    頁），並無被告所稱之系爭圍牆存在，可見系爭圍牆原非建
    商申請使用執照範圍內之合法建物，是被告抗辯系爭圍牆乃
    建商於興建系爭7號1樓建物時即已存在云云，容屬無據。
　㈡關於兩造間有無成立默示分管協議乙節：
    ⒈次按當事人主張有利於己之事實者，就其事實有舉證之責
      任，民事訴訟法第277條本文定有明文。又共有物分管契
      約係共有人就共有物管理方法所成立之協議，依民法第82
      0條第1項規定，應由共有人依協議訂定之（98年1月23日
      修正前需全體同意；修正後採多數決）。另所謂默示之意
      思表示，係指依表意人之舉動或其他情事，足以間接推知
      其效果意思者而言，若單純之沉默，則除有特別情事，依
      社會觀念可認為一定意思表示者外，不得謂為默示之意思
      表示。又「知悉」並不等同於「同意」，某人知悉某項事
      實而不為反對之表示，能否視為同意或默示同意，仍須以
      該人是否有某項舉動，足以推知其有同意之意思者，始足
      當之，縱房屋已建築多年，倘未能積極證明土地所有人同
      意建築，不能因建築多年即認為土地所有人已同意使用（
      最高法院29年渝上字第762號判例、95年度台上字第2952
      號判決、69年度台上字第462號判決意旨參照）。
    ⒉查，被告對於系爭圍牆占用系爭土地之特定區域乙情並不
      爭執，其固以系爭土地之各共有人對於系爭圍牆存有分管
      契約，原告應受拘束云云為抗辯，惟各共有人多年來均知
      悉系爭圍牆且未表示反對之意，並不代表各共有人即有同
      意使用之真意，業如前述，此外被告亦未能舉證證明各共
      有人就系爭土地之使用有何具體協議，或各共有人有何舉
      動足認為確有同意增建系爭圍牆之意，是被告此部分主張
      ，亦無實據，難認可採。
　㈢從而，被告所有系爭圍牆既有占有使用系爭土地之特定區域
    ，其使用情形詳如附件新北市板橋地政事務所土地複丈成果
    圖所示使用範圍「A」部分，被告復未能舉證證明其就系爭
    土地之使用有何排除其他共有人使用之法律上依據存在，則
    其抗辯系爭圍牆為有權占有乙節，即無可採。原告依民法第
    767條第1項中段，請求如主文第1項所示，即有理由，應予
    准許。
四、本件係依民事訴訟法第427條第1項適用簡易訴訟程序所為被
    告敗訴之判決，依同法第436條第2項、第389條第1項第3款
    規定，爰依職權宣告假執行。並依同法第436條第2項、第39
    2條第2項規定，依職權宣告被告得預供擔保免為假執行之數
    額。
五、本件事證已臻明確，兩造其餘之攻擊防禦方法及所提證據，
    於判決結果不生影響，爰不一一論列，併此敘明。
六、訴訟費用負擔之依據：民事訴訟法第78條。
中　　華　　民　　國　　111 　年　　12　　月　　22　　日
                  臺灣新北地方法院板橋簡易庭
                        法  官  陳怡親
以上為正本係照原本作成。
如不服本判決，應於送達後20日內，向本院提出上訴狀並表明上
訴理由，如於本判決宣示後送達前提起上訴者，應於判決送達後
20日內補提上訴理由書（須附繕本）。
中　　華　　民　　國　　111 　年　　12　　月　　22　　日
                        書記官  劉芷寧